【裁判字號】    98,訴緝,64
【裁判日期】    980930
【裁判案由】    違反毒品危害防制條例
【裁判全文】
臺灣彰化地方法院刑事判決              98年度訴緝字第64號
公  訴  人  臺灣彰化地方法院檢察署檢察官
被      告  甲○○
                    現於臺灣彰化看守所羈押中
上列被告因違反毒品危害防制條例案件，經檢察官提起公訴（97
年度毒偵字第3335號），被告於準備程序進行中，就被訴事實為
有罪之陳述，經本院合議庭裁定由受命法官獨任進行簡式審判程
序，判決如下：
    主  文
甲○○施用第一級毒品，累犯，處有期徒刑玖月，又施用第二級
毒品，累犯，處有期徒刑伍月。應執行有期徒刑壹年。
    事實及理由
壹、程序事項：
    本件經被告於準備程序期日為有罪之陳述，經受命法官告知
    簡式審判程序之旨，並聽取當事人之意見後，本院認無不得
    或不宜改依簡式審判程序進行之處，爰依刑事訴訟法第273
    條之1 第1 項，裁定由受命法官獨任進行簡式審判程序，則
    依據刑事訴訟法第273 條之2 、同法第159 條第2 項之規定
    ，不適用傳聞法則有關限制證據能力之相關規定；並得依同
    法第310 條之2 之準用同法第454 條之規定製作略式判決書
    ，依法僅需記載犯罪事實、證據名稱及應適用之法條，並得
    以簡略方式為之，合先敘明。
貳、實體事項：
一、構成犯罪事實：
    甲○○前於民國95年間因施用第一、二級毒品案件，經本院
    以95年度訴字第530 號判決判處應執行有期徒刑10月確定，
    經減刑條例本院以96年度聲減字第326 號裁定減刑為應執行
    有期徒刑5 月確定，95年10月3 日入監執行，96年7 月1 日
    縮短刑期出監甫執行完畢。其於91年間因施用毒品案件，經
    本院施以觀察勒戒後，認無繼續施用毒品之傾向，91年9 月
    3 日執行完畢釋放；再於前開觀察、勒戒執行完畢釋放後5
    年內之95年1 月25日，因施用第一、二級毒品之犯行，經本
    院以同上判決判處應執行有期徒刑10月確定。猶不知悔改，
    復基於施用第一、二級毒品之犯意，於97年6 月30日19時許
    ，在彰化縣田中鎮不詳處所之公園內，以將第一級毒品海洛
    因粉末摻入香菸內點燃吸食之方式，施用第一級毒品海洛因
    1 次，再於上揭施用海洛因5 、6 小時後，在同一地點，以
    將第二級毒品甲基安非他命置於玻璃吸食器內，再以火燒烤
    吸食所產生煙霧之方式，施用第二級毒品甲基安非他命1 次
    。嗣於97年7 月2 日12時許，為警在彰化縣北斗鎮○○里○
    ○路○ 段586 號前盤查查獲，始循線知悉上情。
二、認定犯罪事實所憑之證據名稱：
  (一)彰化縣警察局北斗分局應受尿液採驗人尿液檢體採集送驗紀
    錄表（檢體編號：JＺ00000000000 號）、採尿同意書：足知
    送驗尿液為被告甲○○所親自排收。
  (二)詮昕科技股份有限公司97年7月15日濫用藥物尿液檢驗報告
    （原樣編號：JＺ00000000000 號）：檢出有甲基安非他命陽
    性，及可待因、嗎啡陽性反應。
  (三)本院95年度訴字第530號刑事判決書。
  (四)臺灣高等法院被告前案紀錄表、刑案資料查註紀錄表、全國
    施用毒品案件紀錄表、受觀察勒戒人毒品及前科紀錄簡列表
    、矯正簡表。
  (五)被告甲○○於警詢、本院準備程序時之自白。
  (六)不再送觀察勒戒之理由：
    按海洛因為毒品危害防制條例第2 條第2 項第1 款所稱之第
    一級毒品，不得施用、持有。次按毒品危害防制條例於92年
    7 月9 日修正公布，自93年1 月9 日施行，其中第20條、第
    23條將施用毒品之刑事處遇程序，區分為「初犯」及「5 年
    內再犯」、「5 年後再犯」。依其立法理由之說明：「初犯
    」，經觀察、勒戒或強制戒治後，應為不起訴處分或不付審
    理之裁定；經觀察、勒戒或強制戒治執行完畢釋放後，「5
    年內再犯」者，因其再犯率甚高，原實施之觀察、勒戒及強
    制戒治既已無法收其實效，爰依法追訴或裁定交付審理。至
    於經觀察、勒戒或強制戒治執行完畢釋放後，「5 年後再犯
    」者，前所實施之觀察、勒戒或強制戒治已足以遮斷其施用
    毒品之毒癮，為期自新及協助其斷除毒癮，仍適用「初犯」
    規定，先經觀察、勒戒或強制戒治之程序。從而依修正後之
    規定，僅限於「初犯」及「5 年後再犯」二種情形，始應先
    經觀察、勒戒或強制戒治程序。倘被告於5 年內已再犯，經
    依法追訴處罰，縱其第三次（或第三次以上）再度施用毒品
    之時間，在初犯經觀察、勒戒或強制戒治執行完畢釋放5 年
    以後，已不合於「5 年後再犯」之規定，且因已於「5 年內
    再犯」，顯見其再犯率甚高，原實施觀察、勒戒或強制戒治
    ，已無法收其實效，即應依該條例第10條處罰。至於第三次
    （或第三次以上）施用毒品之時間，是否宜有期間限制？以
    多久為適宜？則分屬刑事政策、專門醫學之範圍，非審判機
    關所能決定，有待循立法途徑解決（最高法院98年度臺非字
    第252 號、97年度臺非字第540 號、95年度臺非字第59、65
    號判決，及最高法院97年9 月9 日97年度第5 次刑事庭會議
    決議參照）。本件被告於91年間因施用毒品案件，經本院施
    以觀察勒戒後，認無繼續施用毒品之傾向，91年9 月3 日執
    行完畢釋放；再於前開觀察、勒戒執行完畢釋放後5 年內之
    95 年1月25日，因施用第一、二級毒品之犯行，經本院以95
    年度訴字第530 號判決判處應執行有期徒刑10月確定，有卷
    附臺灣高等法院被告前案紀錄表可查，揆諸前開最高法院判
    決及決議，因被告於91年第一次觀察勒戒後之5 年內，業有
    施用毒品之行為，則本次被告於97年6 月30日再次施用毒品
    之犯行，即與5 年後再犯之情形有別，自應逕行起訴。
三、論罪科刑之理由：
  (一)按海洛因、甲基安非他命分別為毒品危害防制條例第2 條第
    2 項第1 款、第2 款所定之第一級、第二級毒品，不得非法
    持有、施用。核被告甲○○所為，係犯毒品危害防制條例第
    10條第1 項之施用第一級毒品罪，及同條第2 項之施用第二
    級毒品罪。
  (二)被告施用毒品而持有海洛因、甲基安非他命之行為，為施用
    之高度行為所吸收，均不另論罪。
  (三)又被告所犯上開施用第一、二級毒品各1 次之2 罪間，犯意
    各別，罪名互異，應予分論併罰。
  (四)查被告前於95年間因施用第一、二級毒品案件，經本院以95
    年度訴字第530 號判決判處應執行有期徒刑10月確定，經減
    刑條例本院以96年度聲減字第326 號裁定減刑為應執行有期
    徒刑5 月確定，95年10月3 日入監執行，96年7 月1 日縮短
    刑期出監甫執行完畢，有臺灣高等法院被告前案紀錄表1 件
    在卷可參，其於5 年內故意再犯本件有期徒刑以上之罪，為
    累犯，應依刑法第47條第1 項之規定，加重其刑。
  (五)爰審酌被告為商工畢業，有資訊專長，在家幫忙從事農作，
    僅因遇見先前獄友再度施用毒品，及前有多次毒品前科，再
    犯本件施用毒品之罪，亟待矯治，其施用毒品係屬自戕行為
    並未損害他人，暨其於犯罪後已深知悔悟並坦承犯行，同時
    考量施用毒品之戒癮性不高，極易一再施用等一切情狀，分
    別量處如主文所示之刑，並合併定其應執行刑。至於檢察官
    求處有期徒刑1 年2 月，本院審酌上情，認稍嫌過重，附此
    敘明。
四、應適用之法律：
  (一)刑事訴訟法第273 條之1 第1 項、第299 條第1 項前段、第
    310 條之2 、第454 條第1 項。
  (二)毒品危害防制條例第10條第1 項、第2 項，刑法第11條前段
    、第47條第1 項、第51條第5 款。
本案經檢察官葉建成到庭執行職務。
中    華    民    國    98    年    9     月    30    日
                  刑事第五庭    法  官  李淑惠
以上正本證明與原本無異。
如不服本判決應於收受判決後10日內向本院提出上訴書狀，並
應敘述具體理由。其未敘述上訴理由者，應於上訴期間屆滿後
20日內向本院補提理由書(均須按他造當事人之人數附繕本)
「切勿逕送上級法院」。
中    華    民    國    98    年    9     月    30    日
                                書記官  張清秀
附錄本案論罪科刑法條全文：
毒品危害防制條例第10條
施用第一級毒品者，處 6 月以上 5 年以下有期徒刑。
施用第二級毒品者，處 3 年以下有期徒刑。


司法院資訊處製作；財團法人民間司法改革基金會備份。
